臺灣高等法院臺南分院刑事裁定
111年度毒抗字第198號
抗  告  人
即  被  告  毛丹霓



上列抗告人因聲請觀察勒戒案件，不服臺灣臺南地方法院中華民
國111年2月18日裁定（111年度毒聲字第158號）提起抗告，本院
裁定如下：
    主  文
抗告駁回。
    理  由
一、本件抗告意旨略以：抗告人即被告毛丹霓(以下稱被告)於民
    國109年11月3日晚間11時許，在高雄市○○區某汽車旅館內施
    用第二級毒品甲基安非他命，經檢警查獲偵辦，以臺灣臺南
    地方檢察署110年度毒偵字第290號為戒癮治療之附命緩起訴
    確定。惟嗣後檢察官以被告在110年8月27日、110年9月17日
    、110年10月22日、110年11月19日未依指定日期至檢察署報
    到或驗尿為由，以110年度撤緩字第703號處分書撤銷前揭緩
    起訴處分，並另向原審法院聲請對被告觀察、勒戒，經原審
    法院以111年度毒聲字第158號裁定送勒戒處所觀察、勒戒。
    惟被告自獲檢察官准予戒癮治療之緩起訴處分後，即積極前
    往醫院就診，並均有配合治療，自110年3月5日起至同年12
    月24日止，門診治療達15次，除此之外更有進行心理治療計
    3次，迄今早已戒除毒癮。之所以無法前往檢察署報到，係
    因檢察署每次都將日期訂在星期五下午，但被告工作緣故，
    無法在星期五下午請假，檢察署又無法排定其他報到時間，
    導致被告無法到署報到，並非被告故意拒絕戒癮治療，檢察
    署未考量被告確實有多次治療紀錄，僅憑被告因工作關係無
    法到署報到，即逕撤銷緩起訴處分，但檢察官縱然撤銷緩起
    訴處分，依毒品危害防制條例第24條第2項規定，仍應繼續
    偵查，並非不得再給被告戒癮治療緩起訴，檢察官固有選擇
    裁量權，惟此裁量權非得恣意為之，仍應斟酌、評估施用毒
    品者之成癮性、施用動機和生活環境等相關因素，綜合評價
    而為合義務性之裁量，被告係初次涉犯施用第二級毒品甲基
    安非他命，在檢察官准予附命戒癮治療緩起訴後，被告即遵
    循治療流程，經過多次就診，被告已經戒除毒癮，並無違反
    戒癮治療之命令，檢察官未審酌被告均有定期就診治療之事
    實，僅因被告工作因素無法在星期五下午到檢察署報到，即
    向法院聲請對被告觀察、勒戒，顯然職權裁量有瑕疵，原裁
    定未審酌被告均有定期就診治療、並未違反戒癮治療之目的
    ，亦未審酌被告無法遵期到檢察署報到之原因，更未審酌檢
    察官之聲請是否存在裁量瑕疵，即准予檢察官之聲請，命被
    告至勒戒處所觀察、勒戒，非無缺失，請求撤銷原裁定，發
    回原審法院另為適法裁定。
二、原裁定意旨略謂：被告基於施用第二級毒品甲基安非他命之
    犯意，於109年11月3日晚間11時許，在高雄市○○區某汽車旅
    館內，以將甲基安非他命捲菸吸食之方式，施用第二級毒品
    甲基安非他命1次之事實，業據被告於警訊中供承不諱，且
    被告經警為其採尿送驗後，其尿液亦呈現第二級毒品甲基安
    非他命陽性反應，被告施用毒品犯行應堪認定，而依毒品危
    害防制條例第20條第1項、第3項規定，裁定如被告應送觀察
    處所觀察、勒戒。
三、按犯毒品危害防制條例第10條之罪者，檢察官應聲請法院裁
    定，令被告入勒戒處所觀察、勒戒，其期間不得逾2月；依
    前項規定為觀察、勒戒或強制戒治執行完畢釋放後，3年後
    再犯第10條之罪者，適用前2項之規定，毒品危害防制條例
    第20條第1項、第3項定有明文。又毒品危害防制條例第24條
    第1項，採行「觀察、勒戒」與「附條件（含附命完成戒癮
    治療，下同）之緩起訴」並行之雙軌模式，並無「附條件之
    緩起訴」應優先於「觀察、勒戒」的強制規定。而該條例規
    定之觀察、勒戒處分及附命緩起訴處分，何者對於施毒者較
    為有利，端視在何種程序可以幫助施用毒品之人戒除施用毒
    品之行為，尚非可由法院逕行認定附命緩起訴處分對施用毒
    品者係較有利。毒品危害防制條例規定之觀察、勒戒處分，
    係一種針對受處分人將來之危險所為預防、矯正措施之保安
    處分，目的係為斷絕施用毒品者之身癮及心癮，並屬強制規
    定。而該觀察勒戒之程序，僅於下列情形可排除適用外：⑴
    依據毒品危害防制條例第24條第1項規定，於檢察官先依刑
    事訴訟法第253條之1第1項、第253條之2之規定，為附條件
    之緩起訴處分時，不適用之；⑵犯第10條之罪者，於犯罪未
    發覺前，自動向衛生福利部指定之醫療機構請求治療，醫療
    機構依據毒品危害防制條例第21條第1項規定，免將請求治
    療者送法院或檢察機關等情，其餘就初犯或觀察勒戒、強制
    戒治執行完畢3年後再犯施用毒品罪之行為人，犯毒品危害
    防制條例第10條之罪者，檢察官即應向法院提出聲請裁定其
    入勒戒處所觀察、勒戒，且凡經檢察官聲請，法院亦僅得依
    法裁定令入勒戒處所執行觀察、勒戒，以查其是否仍有施用
    毒品傾向，並據以斷定幫助受處分人徹底戒毒之方法，尚無
    自由斟酌以其他方式替代之權，亦無因受處分人之個人或家
    庭因素而免予執行之餘地。又檢察官本得按照個案情形，依
    法裁量決定採行緩起訴之戒癮治療或觀察、勒戒，是否給予
    施用毒品者為附命完成戒癮之緩起訴處分，係屬檢察官之職
    權，法院原則上應尊重檢察官職權之行使，僅就檢察官之判
    斷有違背法令、事實認定有誤或其他裁量重大明顯瑕疵等事
    項，予以有限之低密度審查。　　
四、經查：
㈠、被告於上述時、地，以捲菸吸食之方式施用第二級毒品甲基
    安非他命一情，業據被告於偵訊時坦承不諱(見毒偵卷第10
    至11頁)，並有臺南市政府警察局第五分局採集尿液鑑定同
    意書、送驗尿液及年籍對照表、臺南市政府衛生局檢驗結果
    報告在卷可稽(見警卷第39頁、第41頁、第45頁)，被告自白
    核與客觀事證相符，堪以採信。故被告確有本件施用第二級
    毒品犯行，揆諸前開規定，本件檢察官聲請將被告送勒戒處
    所觀察、勒戒，於法有據。
㈡、而被告未曾因施用毒品案件經觀察勒戒或強制戒治，有臺灣
    高等法院被告前案紀錄表在卷可參，依前開毒品危害防制條
    例規定，檢察官可向法院聲請命被告觀察、勒戒或為附命戒
    癮治療之緩起訴處分，而檢察官於聲請本件觀察勒戒前，曾
    以臺灣臺南地方檢察署檢察官110年度毒偵字第290號為附命
    至指定之戒癮治療機構，接受戒癮治療，至完成戒癮治療為
    止，期間1年；遵守戒癮治療機構指定日期，前往接受藥物
    治療、心理治療或社會復健治療；應於緩起訴期間起算日起
    至緩起訴屆滿前4個月止，定期向觀護人報到，接受觀護人
    不定期之採尿檢驗，檢驗結果須呈陰性反應，並接受毒品危
    害防制中心與觀護人之共同輔導等條件。該緩起訴處分依職
    權送請臺灣高等檢察署臺南檢察分署再議，經駁回確定，亦
    有前揭緩起訴處分書、臺灣高等檢察署臺南檢察分署110年3
    月24日檢孝110上職議1273字第1100000165號函在卷可憑(見
    毒偵卷第21至21頁背面、第26頁)。
㈢、被告於緩起訴期間，應前往檢察官指定之衛生福利部新營醫
    院(以下稱新營醫院)接受戒癮治療，並應依觀護人指定日期
    報到及採驗尿液，然被告於110年3月間即曾於該月26日缺席
    排定之門診，且迄110年5月12日尚未完成第一階段評估，其
    後被告又無故缺席110年6月18日門診治療，經觀護人聯繫後
    ，另行排定同月25日回診，此後被告又缺席110年8月5日團
    體心理治療課程，經排定同月24日補行實施，復於110年9月
    28日缺席團體治療課程，嗣於110年11月23日再次缺席心理
    治療課程，經臺灣臺南地方檢察署於110年9月29日、110年1
    1月25日二度發函告誡。又被告本應依通知於110年8月20日
    至臺灣臺南地方檢察署向觀護人報到，被告當日下午電話告
    知因骨盆腔發炎無法走路希望請假，觀護人同意其請假，並
    改定同月27日報到，當日被告雖遵囑報到並接受會談，但表
    示無法排尿，觀護人遂改期命被告於110年9月17日下午報到
    驗尿，然被告並未於110年9月17日向觀護人報到接受尿液採
    驗，經聯繫被告表示忘記，該署遂又以函文通知同年10月22
    日應前往該署報到並採驗尿液，被告依然未前往該署報到及
    採尿，嗣於110年11月4日電話聯繫被告未果，轉而聯繫緊急
    連絡人，請其轉達被告應於110年11月19日前往該署報到，
    被告雖於110年11月19日前往該署報到，卻拒絕採尿，並自
    行於違規行為陳述書之拒絕採尿事由原因一欄填載「因怕被
    驗出毒品反應」等語，故被告自觀護人通知被告前往該署報
    到後，迄110年12月7日均未完成採尿等情，有新營醫院執行
    臺南地檢署毒品戒癮治療緩起訴被告特殊情況通報聯繫單、
    臺灣臺南地方檢察署110年9月29日南檢文武110緩護療232字
    第1109059415號函、110年11月25日南檢文武110緩護療232
    字第1109074531號函、臺灣臺南地方檢察署進行項目摘要表
    、緩起訴名冊暨治療追蹤聯繫回覆表、觀護人簽、觀護輔導
    記要、戒癮治療情況報告表、被告基本資料表、緩起訴被告
    附毒戒癮治療具結書、採驗尿液異常狀況報告書、採尿過程
    違規行為陳述書、臺灣臺南地方檢察署110年9月23日南檢文
    武110緩護命502字第1109057598號函、110年10月25日南檢
    文武110緩護命502字第1109066161號函、戒癮治療案件重要
    記事表等存卷可查(見緩護療232號卷第37至71頁；緩護命50
    2號卷第39頁、第45至95頁)，因被告於緩起訴期間多次未遵
    守應履行事項，經告誡後仍未改善，該署乃以110年度撤緩
    字第703號撤銷緩起訴處分書撤銷被告之緩起訴處分，經送
    達被告後，被告並未對撤銷緩起訴處分不服聲請再議而告確
    定，有該撤銷緩起訴處分書、送達證書附卷可按。
㈣、被告固以前揭理由指摘檢察官未合法裁量再給予其緩起訴處
    分遽行聲請觀察勒戒濫用裁量權限，及原裁定未審酌檢察官
    裁量瑕疵准其所請均有不當云云。惟由上情觀之，被告本件
    施用毒品犯行，檢察官已因其為初犯，而給予附命戒癮治療
    之緩起訴處分，使其有機會接受社區醫療機構治療戒除毒癮
    ，並未一開始即聲請法院裁定觀察、勒戒，然被告並未珍惜
    檢察官給予之機會，多次無故缺席治療門診或課程，經告誡
    後仍未改善，而非如其所辯積極參與治療課程，已完全戒除
    毒癮，至為明確。且被告雖指觀護人均指定星期五下午報到
    及採尿，其因工作關係無法前往，而非故意不履行云云，然
    由觀護人制作之觀護輔導記要、採尿異常報告書、違規行為
    陳述書等相關文件記載，可知被告僅有2次依觀護人通知時
    間報到，然均未採驗尿液，其餘應報到日期，被告若非以因
    病難以行走為由請假，即是索性無故缺席，並未聯絡觀護人
    告知因工作緣故無法到場希望請假或向觀護人反應星期五無
    法請假，請求將報到期日改為其他工作日等情，況且衡之被
    告若曾聯繫無法遵期報到，觀護人多會給予機會另訂報到日
    期，倘被告確如其所稱因工作緣故無法到場，觀護人必定會
    允其所請改期，被告從未如此為之，足見其係惡意缺席，而
    非有不得已之原因無法到場，彰彰明甚。在揆諸被告於110
    年11月19日向觀護人報到該次，自行書寫拒絕採尿理由是因
    怕遭檢出有毒品反應，可見被告於緩起訴期間，有極大可能
    性仍有施用毒品之行為，亦非如被告所主張已完成戒癮治療
    而戒除毒癮甚明。是檢察官審酌上情，撤銷被告之緩起訴處
    分，並向法院聲請裁定被告應入勒戒處所觀察、勒戒，經核
    並無任何裁量權限濫用之情形，法院自應予以尊重，原裁定
    依檢察官聲請命被告入勒戒處所施以觀察、勒戒，並無違誤
    ，抗告意旨皆不可採。
五、綜上所述，原裁定以抗告人確有施用第二級毒品甲基安非他
    命犯行，依毒品危害防制條例第20條第1項及觀察勒戒處分
    執行條例第3條第1項規定，裁定令入勒戒處所觀察、勒戒，
    核其認事用法，並無違誤或不當。抗告意旨執前詞提起抗告
    ，為無理由，應予駁回。　　 　　　　
六、依刑事訴訟法第412條，裁定如主文。
中　　華　　民　　國　　111 　年　　3 　　月　　15　　日
                  刑事第六庭    審判長法　官  張瑛宗
                                      法　官  林逸梅
                                      法　官  李秋瑩
以上正本證明與原本無異。
不得再抗告。
　　　　　　　　　　　　　　　　　　　書記官  劉紀君
中　　華　　民　　國　　111 　年　　3 　　月　　15　　日